臺灣桃園地方法院民事裁定
111年度消債清字第119號
聲  請  人  
即  債務人  惠鈺琇  
代  理  人  徐晟芬律師（法扶律師）
上列當事人因消費者債務清理事件聲請清算，本院裁定如下：
    主  文
債務人惠鈺琇自民國一一一年十月三十一日下午五時起開始清算
程序。
命司法事務官進行本件清算程序。
    理  由
一、聲請意旨略以：聲請人惠鈺琇（原名惠昭蓉）現無收入，名
    下除保單2張外，別無任何財產，而無擔保或無優先權之債
    務總額約為新臺幣（下同）86萬1,775元，復未經法院裁定
    開始清算程序或宣告破產，於民國111年6月向本院聲請消費
    者債務清理之調解，因聲請人與最大債權銀行國泰世華商業
    銀行股份有限公司（下稱國泰世華銀行）意見不一致而調解
    不成立，聲請人每月收入扣除必要生活費用後，無法清償上
    開債務，爰聲請清算等語。
二、按債務人不能清償債務或有不能清償之虞者，得依消費者債
    務清理條例（下稱消債條例）所定更生或清算程序，清理其
    債務；債務人無擔保或無優先權之本金及利息債務總額未逾
    1,200萬元者，於法院裁定開始清算程序或宣告破產前，得
    向法院聲請更生；法院開始更生程序之裁定，應載明其年、
    月、日、時，並即時發生效力，消債條例第3條、第42條第1
    項及第45條第1項分別定有明文。次按債務人對於金融機構
    負債務者，在聲請更生或清算前，應向最大債權金融機構請
    求協商債務清償方案，或向其住、居所地之法院或鄉、鎮、
    市、區調解委員會聲請債務清理之調解，同條例第151條第1
    項定有明文。　　
三、經查：　　
  ㈠關於前置協商之要件：
　　聲請人前於111年6月間向本院聲請消費者債務清理之調解，
    因無力清償債務而與最大債權銀行即國泰世華銀行調解不成
    立等情，有本院調解不成立證明書（見司消債調卷第61頁）
    在卷可稽，堪可採認。　　
　㈡聲請人之債務總額：
　　聲請人陳報無擔保或無優先權之債務總額約86萬1,775元，
    依最大債權人國泰世華銀行整合其與債權人台新國際商業銀
    行股份有限公司、中國信託商業銀行股份有限公司之債權後
    ，陳報金融機構債權額為170萬1,785元（見司消債調卷第59
    頁）。故本件聲請人之債務總額應為170萬1,785元。　
　㈢關於聲請人之財產及收入：
　　聲請人名下除富邦人壽及富邦產物保單外，別無任何財產，
    此有全國財產稅總歸戶財產查詢清單、中華民國人壽保險商
    業同業公會保險業通報作業資訊系統資料查詢結果回覆書、
    富邦人壽保險單在卷可稽（見司消債調卷第19頁，消債清卷
    第71至125頁）；收入部分，聲請人陳稱因身體狀況不佳現
    無工作收入，業提出切結書、衛生福利部雙和醫院診斷證明
    書以佐（見司消債調卷第22頁），經查聲請人患有背痛、腰
    椎閉鎖性骨折、骨質疏鬆症伴有病理性骨折，經醫囑有嚴重
    骨質疏鬆達需進行手術之程度，本院考量聲請人年事已高（
    53年出生），依其年齡及身體狀況顯比一般青壯年人較難取
    得求職機會，且查聲請人於89年10月12日自王豐防潮企業股
    份有限公司退保後即無最新投保資料，而110年度無薪資財
    稅所得資料，此亦有110年度綜合所得稅各類所得資料清單
    、勞工保險被保險人投保資料表在卷可稽（見司消債調卷第
    18頁），可認聲請人主張因身體狀況致無法工作等語為真，
    又本院尚查無聲請人有其他收入，故以0元列計聲請人每月
    收入。
㈣㈣關於聲請人之必要支出：
　  按債務人必要生活費用，以最近1年衛生福利部或直轄市政
    府所公告當地區每人每月最低生活費1.2倍定之；受扶養者
    之必要生活費用，準用第1項規定計算基準數額，並依債務
    人依法應負擔扶養義務之比例認定之；前2項情形，債務人
    釋明更生期間無須負擔必要生活費用一部或全部者，於該範
    圍內，不受最低數額限制，債務人證明確有必要支出者，不
    受最高數額及應負擔比例之限制，消債條例第64條之2定有
    明文。本件聲請人陳明每月必要支出金額為1萬7,512元（包
    含膳食費6,500元、醫療費1,150元、日常用品2,000元、水
    電瓦斯費1,200元、交通費500元、租金4,000元、管理費800
    元、健保自負額563元、電話網路費799元，見司消債調卷第
    9至10頁）。水電瓦斯費1,200元部分，因聲請人未提出瓦斯
    費帳單，本院尚無從審酌瓦斯費金額支出，即予以剔除，而
    依聲請人提出台灣電力公司及台灣自來水股份有限公司111
    年3月及5月帳單（見消債清卷第30至31頁），因上開帳單係
    以2個月為單位，故各月應負擔之水電費經兩名同居人分擔
    後應為289元【計算式：（510元＋1,194元＋285元＋319元）÷4
    月÷2人＝289元】，管理費800元部分，聲請人已自陳係由小
    孩負擔（見消債清卷第43頁），故此部分亦應予剔除，是聲
    請人每月必要生活費用應以1萬5,801元（計算式：6,500元＋
    1,150元＋2,000元＋289元＋500元＋4,000元＋563元＋799元＝1萬5
    ,801元）列計。
　㈤從而，聲請人以上開收入扣除必要支出後，每月已無餘額（
    計算式：0元－1萬5,801元＝-1萬5,801元）可供清償債務，審
    酌聲請人目前之收支及財產狀況，至其退休時止，顯無法清
    償聲請人前揭所負欠之債務總額，又聲請人名下保單價值準
    備金僅2,739元（見消債清卷第125頁），縱經變賣亦無得一
    次清償全部債務之可能，考量該積欠債務之利息或違約金仍
    在增加中等情況，堪認聲請人之收入及財產狀況，已不能清
    償上開債務，自應許聲請人得藉由清算程序清理債務。
四、此外，復查無聲請人有消債條例第6條第3項、第8條或第82
    條第2項所定駁回清算聲請之事由存在。從而，聲請人既屬
    不能清償債務，其聲請清算洵屬有據，應予准許，並依前揭
    法律規定，命司法事務官進行本件清算程序，爰裁定如主文
    。
中　　華　　民　　國　　111 　年　　10　　月　　31　　日
                  民事第二庭    法　官　許自瑋
正本係照原本作成。
本裁定不得抗告。
本裁定業已於111年10月31日下午5時公告。
中　　華　　民　　國　　111 　年　　10　　月　　31　　日
                                書記官  吳光彧